臺灣臺中地方法院民事簡易判決
110年度豐簡字第356號
原      告  邱茂雲  
訴訟代理人  羅誌輝律師
複代理人    鄭謙瀚律師
被      告  廖韻晴  
兼
訴訟代理人  林錦忠  
上列當事人間請求返還土地事件，本院於民國110年12月28日言
詞辯論終結，判決如下：
    主      文
被告應將坐落臺中市○○區○○○段000000地號土地上，如附圖編號1
296-3(1)、1296-3(2)所示之水塔移除，並將上開土地共計18平
方公尺返還予原告。
被告應給付原告新臺幣15元，及自民國110年2月21日起至清償日
止，按年息百分之5計算之利息。
被告應自民國110年2月3日起至返還第一項土地予原告之日止，
按月給付原告新臺幣2元。
原告其餘之訴駁回。 
訴訟費用由被告負擔。
本判決原告勝訴部分得假執行。
原告其餘假執行之聲請駁回。 
    事實及理由
一、原告主張：緣臺中市○○區○○○段000000地號土地（下稱系爭
    土地）為原告所有，詎被告未經原告同意，於民國109年6月
    3日在系爭土地上裝設如臺中市東勢地政事務所110年11月17
    日土地複丈成果圖編號1296-3(1)（15面積平方公尺）及129
    6-3(2)（面積3平方公尺）所示之水塔2個（下合稱系爭水塔
    ），致原告所有權之行使受有損害，自屬無權占有。而系爭
    土地之使用地類別為農牧用地，應屬農業發展條例第3條第1
    1款所稱之耕地，依土地法第110條第1項前段、第2項規定，
    自應以土地申報地價8％計算相當於租金之不當得利。又系爭
    土地之申報地價為新臺幣（下同）40元，是自109年6月3日
    起至110年2月2日止，相當於租金之不當得利為461元（計算
    式：40×18×0.08×8＝461，原告誤繕為464）；而每月之租金
    則為58元。為此，爰依民法第767條第1項、第179條規定，
    提起本件訴訟等語。並聲明：1.被告應將坐落臺中市○○區○○
    ○段000000地號土地，如附圖所示編號1296-3(1)、1296-3(2
    )部分之水塔移除，並將上開部分土地共計18平方公尺返還
    予原告。2.被告應給付原告461元，及自起訴狀繕本送達翌
    日起至清償日止，按年息百分之5計算之利息。3.被告應自1
    10年2月3日起至返還第一項土地予原告之日止，按月給付原
    告58元。4.願供擔保，請准宣告假執行。
二、被告則以：被告於109年6月3日即裝設系爭水塔，目前由被
    告使用中，系爭水塔為被告所有，惟不同意支付109年6月3
    日起至110年2月2日止相當於租金之不當得利等語，以資抗
    辯。並聲明：原告之訴駁回。
三、本院得心證之理由：
  ㈠按所有人對於無權占有或侵奪其所有物者，得請求返還之；
    對於妨害其所有權者，得請求除去之，民法第767條第1項前
    段、中段定有明文。經查，原告主張被告未經其同意，即於
    109年6月3日裝設系爭水塔於系爭土地上，業據提出與其所
    述相符之系爭土地之第二類謄本及本院109年度豐簡字第29
    號請求確認經界事件之民事判決等件為證（見本院卷第33至
    49頁），而系爭水塔確有佔用系爭土地之事實，並經本院勘
    驗現場及囑託臺中市東勢地政事務所測量後，製有勘驗筆錄
    、照片（見本院卷第129至137頁）、臺中市東勢地政事務所
    收件日期文號110年11月17日東土測字第182400號複丈成果
    圖即附圖（見本院卷第143頁）足參；而被告對系爭土地為
    原告所有，及系爭水塔為被告所有並不爭執（見本院卷第13
    1、166頁），然被告未能提出系爭水塔佔用系爭土地之合法
    權源。從而，被告搭建之系爭水塔既無權占用原告所有之系
    爭土地，則原告請求被告應拆除系爭水塔，並返還占用土地
    予原告，自屬有據。
  ㈡關於原告請求被告給付相當於租金之不當得利暨相關利息部
    分：
　1.按無法律上之原因而受利益，致他人受損害者，應返還其利
    益，民法第179條前段定有明文；又依不當得利之法則請求
    返還不當得利，以無法律上之原因而受利益，致他人受有損
    害為其要件，故其得請求返還之範圍，應以對方所受之利益
    為度，非以請求人所受損害若干為準，無權占有他人土地，
    可能獲得相當於租金之利益為社會通常之觀念（最高法院61
    年台上字第1695號判例意旨參照）。
　2.次按耕地地租不得超過法定地價8％；又法定地價係土地所有
    權人依土地法所申報之地價，土地法第110條第1項前段、第
    2項、第148條定有明文。上開計收租金限制之規定，應得作
    為評估本件土地租金之參考。而土地申報地價8％，乃耕地地
    租之最高限額，非謂必照申報價額8％計算，尚應斟酌基地位
    置、工商繁榮程度、使用人利用基地之經濟價值、所受利益
    等情事，以為決定。再按所謂土地價額，依同法施行法第25
    條之規定，係指法定地價而言，而土地法第148條規定土地
    所有權人依土地法所申報之地價為法定地價，故土地法第97
    條所謂之土地申報價額，即指該土地之申報地價。依土地法
    施行法第25條、土地法第148條、平均地權條例第16條規定
    ，上述土地價額係指法定地價亦即土地所有權人依土地法所
    申報之地價而言，如未申報則以土地公告地價80％為申報地
    價。
  3.查被告就附圖編號1296-3(1)、1296-3(2)所示之部分確有無
    權占有系爭土地（共計18平方公尺），業經敘明如前，則被
    告即因而受有相當於租金之利益，致原告就系爭土地之使用
    收益權能遭受損害，則原告自得依民法第179條規定，請求
    被告給付因占用系爭土地所受相當於租金之不當得利。而自
    內政部地政司公告土地現值及地價查詢可知，系爭土地於10
    9、110年之申報地價均為每平方公尺32元（以公告地價每平
    方公尺40元之80％為其申報地價），本院審酌系爭土地使用
    分區為山坡地保育區、使用地類別為農牧用地（見本院卷第
    35頁），多用以種植果樹，交通不便，生活機能不佳，及系
    爭土地公告地價每平方公尺僅40元等情形，認原告請求按被
    告占用系爭土地面積及申報地價8％計算相當於租金之不當得
    利，尚屬過高，應以系爭土地申報地價4％計算，堪稱適當。
    是以，被告無權占有系爭土地，自系爭水塔裝設之日即109
    年6月3日起至110年2月2日止，共計8個月受有相當於租金之
    不當得利數額為15元【計算式：32×18×4％×8/12＝15，元以下
    四捨五入】；而每月受有獲得相當於租金之不當得利數額為
    2元【計算式：32×18×4％÷12＝2，元以下四捨五入】。從而，
    原告請求被告自109年6月3日起至110年2月2日止，給付相當
    於租金之不當得利之數額15元，及自110年2月3日起至返還
    系爭土地予原告之日止，按月給付原告2元部分，應予准許
    。逾此部分之請求，即非可採。
　4.末按給付無確定期限者，債務人於債權人得請求給付時，經
    其催告而未為給付，自受催告時起，負遲延責任。其經債權
    人起訴而送達訴狀，與催告有同一之效力；遲延之債務，以
    支付金錢為標的者，債權人得請求依法定利率計算之遲延利
    息；應付利息之債務，其利率未經約定，亦無法律可據者，
    週年利率為百分之五，民法第229條第2項、第233條第1項前
    段、第203條分別定有明文。本件原告對於被告之前揭不當
    得利請求權，係屬給付無確定期限之金錢債權，亦無約定遲
    延利息之利率，既經原告起訴而起訴狀繕本於110年2月20日
    送達，有送達證書在卷可憑（見本院卷第57、61頁），則原
    告請求被告給付自起訴狀繕本送達翌日即110年2月21日起至
    清償日止，按年息百分之5計算之遲延利息，應屬有據。
四、綜上所述，原告依民法第767條第1項前段、第179條規定，
    請求被告將系爭土地上如附圖所示編號1296-3(1)、1296-3(
    2)部分之水塔移除，並將上開部分土地共計18平方公尺返還
    予原告，及給付原告15元，並自110年2月21日起至清償日止
    ，按年息百分之5計算之利息，暨自110年2月3日起至返還土
    地予原告之日止，按月給付原告2元，為有理由，應予准許
    。逾此部分之請求，則屬無據，應予駁回。
五、本件事證已臻明確，兩造其餘攻擊防禦方法及所舉證據，經
    審酌結果，與本件判決結論均無影響，爰不一一論述，附此
    敘明。
六、本判決原告勝訴部分，係適用簡易程序所為被告敗訴之判決
    ，依民事訴訟法第389條第1項第3款規定，應依職權宣告假
    執行。至原告敗訴部分，其假執行之聲請已失所依附，應併
    予駁回。
七、訴訟費用之負擔：本院審理結果雖認原告之訴一部有理由，
    一部無理由，惟該敗訴部分，僅係就不當得利部分為原告部
    分敗訴之判決，而該部分依法本未徵收裁判費，爰依民事訴
    訟法第79條規定，命被告負擔本件訴訟費用。
中　　華　　民　　國　　111 　年　　1 　　月　　28　　日
　                 豐原簡易庭    法  官  廖弼妍
如不服本判決，應於送達後20日內，向本院提出上訴狀並表明上
訴理由，如於本判決宣示後送達前提起上訴者，應於判決送達後
20日內補提上訴理由書（須附繕本）。如委任律師提起上訴者，
應一併繳納上訴審裁判費。
以上為正本係照原本作成。
中　　華　　民　　國　　111 　年　　1 　　月　　28　　日
                                 書記官  陳貴卿